【裁判字號】    97,易,1093
【裁判日期】    970717
【裁判案由】    違反毒品危害防制條例
【裁判全文】
臺灣彰化地方法院刑事判決              97年度易字第1093號
公 訴 人    臺灣彰化地方法院檢察署檢察官
被    告    甲○○
上列被告因違反毒品危害防制條例案件，經檢察官提起公訴（97
年度毒偵字第2143號），本院判決如下：
    主  文
甲○○施用第二級毒品，累犯，處有期徒刑柒月。
    犯 罪 事 實
一、甲○○前於民國88年間，因施用毒品案件，經本院以88年度
    毒聲字第4872號裁定送觀察、勒戒後，認有繼續施用毒品之
    傾向，復經本院以88年度毒聲字第5186號裁定令入戒治處所
    施以強制戒治，嗣經本院以89年度毒聲字第1979號裁定停止
    戒治，所餘期間付保護管束，復經本院以89年度毒聲字第34
    91號裁定撤銷保護管束施以強制戒治，於90年4月6日執行完
    畢出監，並由臺灣彰化地方法院檢察署檢察官以90年度戒毒
    偵字第676、677、678號為不起訴處分確定。又於91年間因
    施用第二級毒品毒品案件，經臺灣彰化地方法院檢察署檢察
    官聲請強制戒治並提起公訴，聲請強制戒治部分，經本院以
    92年度毒聲字第320號裁定令入戒治處所施以強制戒治，嗣
    因毒品危害防制條例修正，而於93年1月9日報結釋放；起訴
    部分則經本院以92年度易字第266號判決判處有期徒刑7月確
    定；又因竊盜案件，經本院以91年度易字第769號判決處有
    期徒刑2月，如易科罰金，以銀元300元折算1日確定，上開
    分別確定之2罪，經送監接續執行，於93年9月21日縮短刑期
    期滿執行完畢。又因施用第二級毒品案件，經本院以95年度
    斗簡字第475號判決判處有期徒刑6月，如易科罰金，以銀元
    300元折算1日確定，經送監執行，嗣經本院以96年度聲減字
    第327號裁定減刑為有期徒刑3月，如易科罰金，以銀元300
    元折算1日確定，並於96年7月16日執行完畢。詎仍不知悔改
    ，基於施用第二級毒品甲基安非他命之犯意，於97年4月13
    日上午5時許，在其位於彰化縣埤頭鄉○○村○○路7巷33號
    住所處，以將甲基安非他命置於吸食器燒烤後吸食之方式，
    施用第二級毒品甲基安非他命1次。嗣為警查獲，始知悉上
    情。
二、案經彰化縣警察局田中分局報請臺灣彰化地方法院檢察署檢
    察官偵查起訴。
    理  由
一、本案下列全部卷證所涵括之供述證據及非供述證據，經詢之
    公訴人及被告均同意全部證據之證據能力，是後述所引用證
    據之證據能力均無疑義，合先敘明。
二、上揭事實，業據被告甲○○迭於警、偵訊中及本院審理時均
    坦承不諱，且其於97年4月16日為警查獲時所採取之尿液，
    經送鑑驗結果，確呈安非他命、甲基安非他命陽性反應，此
    有彰化縣警察局田中分局委託檢驗尿液代號與真實姓名對照
    認證單及詮昕科技股份有限公司97年4月28日所出具之濫用
    藥物尿液檢驗報告各1紙附卷可稽，應認被告之自白應與事
    實相符，洵堪採信。次按毒品危害防制條例於92年7月9日修
    正公布，自93年1月9日施行，其中第20條、第23條將施用毒
    品之刑事處遇程序，區分為「初犯」及「5年內再犯」、「
    5年後再犯」。依其立法理由之說明：「初犯」，經觀察、
    勒戒或強制戒治後，應為不起訴處分或不付審理之裁定；經
    觀察、勒戒或強制戒治執行完畢釋放後，「5年內再犯」者
    ，因其再犯率甚高，原實施之觀察、勒戒及強制戒治既已無
    法收其實效，爰依法追訴或裁定交付審理。至於經觀察、勒
    戒或強制戒治執行完畢釋放後，「5年後再犯」者，前所實
    施之觀察、勒戒或強制戒治已足以遮斷其施用毒品之毒癮，
    為期自新及協助其斷除毒癮，仍適用「初犯」規定，先經觀
    察、勒戒或強制戒治之程序。從而依修正後之規定，僅限於
    「初犯」及「5年後再犯」2種情形，始應先經觀察、勒戒或
    強制戒治程序。倘被告於5年內已再犯，經依法追訴處罰，
    縱其第3次（或第3次以上）再度施用毒品之時間，在初犯經
    觀察、勒戒或強制戒治執行完畢釋放5年以後，已不合於「
    5年後再犯」之規定，且因已於「5年內再犯」，顯見其再犯
    率甚高，原實施觀察、勒戒或強制戒治，已無法收其實效，
    即應依該條例第10條處罰（最高法院95年度第7次刑事庭會
    議決議）。查本件被告曾前因施用毒品案件，經本院以88年
    度毒聲字第4872號裁定送觀察、勒戒後，認有繼續施用毒品
    之傾向，復經本院以88年度毒聲字第5186號裁定令入戒治處
    所施以強制戒治，嗣經本院以89年度毒聲字第1979號裁定停
    止戒治，所餘期間付保護管束，復經本院以89年度毒聲字第
    34 91號裁定撤銷保護管束施以強制戒治，於90年4月6日執
    行完畢出監，並由臺灣彰化地方法院檢察署檢察官以90年度
    戒毒偵字第676、677、678號為不起訴處分確定。再於91年
    間，因施用第二級毒品毒品案件，經臺灣彰化地方法院檢察
    署檢察官聲請強制戒治並提起公訴，聲請強制戒治部分，經
    本院以92年度毒聲字第320號裁定令入戒治處所施以強制戒
    治，嗣因毒品危害防制條例修正，而於93年1月9日報結釋放
    ；起訴部分則經本院以92年度易字第266號判決判處有期徒
    刑7月確定（業已執行完畢）等情，有臺灣高等法院被告前
    案紀錄表及臺灣彰化地方法院檢察署刑案資料查註紀錄表各
    1份在卷足憑，而被告本件施用第二級毒品之犯行，雖係在
    前次強制戒治執行完畢5年後所犯，惟被告於上開強制戒治
    執行完畢5年內，曾因施用毒品案件經法院宣示判決並確定
    ，已詳述如前，顯見其並非於強制戒治執行完畢後5年內均
    無任何施用毒品之犯行，則依前揭決議，被告所為本件施用
    第二級毒品之犯行，已無「初犯」規定之適用，自毋須再重
    新施予觀察、勒戒或強制戒治之處遇程序，而應依毒品危害
    防制條例第23條第2項規定，直接訴追處罰。綜上所述，本
    件犯罪事證已臻明確，被告前開犯行確堪認定，應予依法論
    科。
三、核被告所為，係犯毒品危害防制條例第10條第2項之施用第
    二級毒品罪。被告為施用毒品而持有第二級毒品，其持有之
    低度行為應為施用之高度行為所吸收，不另論罪。再查被告
    曾因施用第二級毒品案件，經本院以95年度斗簡字第475號
    判決判處有期徒刑6月，如易科罰金，以銀元300元折算1日
    確定，經送監執行，嗣經本院以96年度聲減字第327號裁定
    減為有期徒刑3月，如易科罰金，以銀元300元折算1日確定
    ，並於96年7月16日執行完畢等情，有臺灣彰化地方法院檢
    察署刑案資料查註紀錄表及臺灣高等法院被告前案紀錄表各
    1份附卷可稽，被告於受有期徒刑之執行完畢後，5年內故意
    再犯有期徒刑以上之罪，為累犯，應依刑法第47條第1項之
    規定，加重其刑。爰審酌被告前有施用毒品之不良素行，歷
    經強制戒治之執行程序後，仍未能徹底戒絕毒品，顯見其意
    志不堅，惟念其施用毒品乃自戕一己之身體健康，尚未危害
    他人，且犯後坦承犯行，暨其施用毒品之犯罪動機、目的、
    手段及其智識程度、生活狀況等一切情狀，量處如主文所示
    之刑。
據上論斷，應依刑事訴訟法第273條之1第1項、第299條第1項前
段，毒品危害防制條例第10條第2項、第23條第2項，刑法第11條
前段、第47條第1項，判決如主文。
本案經檢察官謝雨青到庭執行職務。
中    華    民    國    97    年    7     月    17    日
                  刑事第七庭  法  官  羅  永  安
以上正本證明與原本無異。
如不服本判決，應於判決送達後10日內，向本院提出上訴書狀，
上訴書狀應「敘述具體上訴理由」，並按他造當事人之人數附繕
本。「切勿逕送上級法院」。
中    華    民    國    97    年    7     月    17    日
                              書記官  魏  嘉  信
附錄本案論罪科刑法條全文：
毒品危害防制條例第10條
施用第一級毒品者，處6月以上5年以下有期徒刑。
施用第二級毒品者，處3年以下有期徒刑。


司法院資訊處製作；財團法人民間司法改革基金會備份。
